臺灣桃園地方法院民事裁定
                                  109年度家聲抗字第102號
抗  告  人  李政銘  


相  對  人  鄭元和    失蹤前最後住所地：新竹州桃園郡桃園

上列抗告人聲請宣告相對人死亡事件，抗告人對於中華民國109
年9月8日本院108 年度亡字第69號民事裁定不服，提起抗告，本
院合議庭裁定如下：
    主    文
原裁定廢棄。
宣告鄭元和（男，民國前一年即日本國明治44年4 月7 日出生）
於民國45年7 月1 日下午12時死亡。
聲請及抗告程序費用由鄭元和之遺產負擔。
    理    由
一、抗告人於原審聲請及抗告意旨略以：相對人為民國前一年即
    日本國明治44年4 月7 日出生，自民國23年即日本國昭和9
    年6 月30日以後行方不明，光復後亦無設籍事實，迄至54年
    亦未編列身分證統一編號，至今毫無音訊，生死不明。依修
    正前民法第8 條規定，自23年起經過10年後，利害關係人得
    向法院聲請對相對人為死亡宣告，故本件死亡宣告日應為33
    年間，復因死亡日期及時間無法確定，爰類推民法第124 條
    規定，推定死亡日期為7 月1 日，時間為下午12時。據此，
    抗告人不服原裁定，依法提起抗告，請求廢棄原裁定，並請
    求宣告相對人死亡時間為33年7月1日下午12時。
二、按修正之民法總則第8 條之規定，於民法總則施行後修正前
    失蹤者，亦適用之；但於民法總則修正前，其情形已合於修
    正前民法總則第8 條之規定者，不在此限，民法總則施行法
    第3 條第3 項定有明文。次按，失蹤人失蹤滿10年後，法院
    得因利害關係人之聲請，為死亡之宣告，為修正前民法第8
    條第1 項所明定。又死亡宣告制度旨在終結失蹤人法律關係
    長期處於不確定之狀態，為維護社會公益而設，苟已具備死
    亡宣告之要件，法院裁定除應宣告失蹤人死亡外，並應於宣
    告死亡裁定中確定其死亡之時，並以裁定所定死亡之時推定
    失蹤人業已死亡。是以死亡宣告制度既有結束失蹤人原住所
    地為中心之法律關係，避免其法律關係長期處於不確定狀態
    之公益目的，倘失蹤人之行方不明已逾法定期間或其死亡之
    時不確定者，即有裁定宣告失蹤人死亡之必要。
三、經查，抗告人前揭主張之事實，業據其提出桃園○○○○○○○○○1
    08 年11月1 日函暨所附日據時代簿頁、繼承系統表等為證
    。另據證人即抗告人母親之堂姐鄭魏魁到庭具結證稱：伊國
    小畢業時是15歲，那段期間有看過抗告人之祖父鄭國定與相
    對人在伊家附近看地，那是伊最後一次見到相對人，之後過
    一、二年，鄭國定就說不知道相對人在哪裡，伊也沒聽過相
    對人的消息等語。證人鄭魏魁為19年8 月6 日生，其15歲時
    係最後一次看過相對人，可推知相對人於34年間應仍生存。
    復依證人所述，此後一、二年間，抗告人之祖父鄭國定即表
    示相對人行方不明乙語，佐以桃園○○○○○○○○○108 年11月1 
    日函之內容，相對人於35年光復後無初設戶籍資料乙情，顯
    見相對人自35年起即處於生死不明、失蹤狀態，迄今仍行方
    不明。相對人既於35年間行蹤不明，其失蹤期間依修正前民
    法第8 條第1 項規定，計至45年間失蹤屆滿10年，又死亡日
    期不詳，其月份不明，類推適用民法第124 條第2 項，推定
    為7 月1 日死亡，並推定其於是日下午12時為其死亡之時。
    從而，本院依前開規定，變更原裁定宣告相對人死亡之時間
    。抗告意旨指摘原裁定不當，聲明廢棄改判，為有理由，自
    應由本院予以廢棄，並變更相對人死亡之時為45年7 月1 日
    下午12時。
四、據上論結，本件抗告為有理由，爰依家事事件法第97條、第
    164 條第2 項，非訟事件法第46條，民事訴訟法第492 條，
    裁定如主文。
中　　華　　民　　國　　111 　年　　2 　　月　　9 　　日
              家事法庭  審判長法  官 蘇昭蓉
                              法  官 林曉芳
                              法  官 謝伊婷
以上正本係照原本作成。
本裁定除以適用法規顯有錯誤為理由外，不得再抗告。如提起再
抗告，應於收受送達後10日內委任律師為代理人向本院提出再抗
告狀，並繳納抗告費新臺幣1,000元。
中　　華　　民　　國　　111 　年　　2 　　月　　9 　　日
                              書記官 温菀淳